台灣基隆地方法院刑事判決　　　　　　　　　　　　　八十九年度易字第七九六號
　　公　訴　人　台灣基隆地方法院檢察署檢察官
　　被　　　告　丙○○
　　選任辯護人　王東山
　　　　　　　　許文生
　　　　　　　　王瀅雅
右列被告因竊盜案件，經檢察官提起公訴（八十九年度偵字第三七０六號），本院判
決如左：
    主      文
丙○○共同竊盜，處有期徒刑壹年陸月。
    事      實
一、丙○○係特種營業大貨車即曳引車之司機，因其ＡＰ─７４０號曳引車（靠行於
    萬東交通股份有限公司）為西元一九九二年份，較為老舊，竟意圖為自己不法之
    所有，擬竊取同種類較新之曳引車代替使用（俗稱ＡＢ車），遂於民國八十九年
    六月下旬某日，由綽號「小陳」之不知名之成年男子（三十餘歲）牽線，而與台
    北縣泰山鄉○○路○段三號貨櫃場之成年男司機甲共謀，由甲司機趁機竊取該貨
    櫃場之曳引車，再交由「小陳」駛往基隆市七堵區○○○路一三九號之一不知情
之丁○○○之養雞場停放，以便改裝；事成之後，由丙○○支付「小陳」及甲相
    當之報酬。謀議既定，彼等三人即基於犯意之聯絡，由「小陳」於八十九年六月
    下旬某日，前往該養雞場，代向丁○○○承租養雞場之空雞舍即鐵皮屋，為期一
    月備用；由甲伺機於八十九年七月十四日清晨五時許，在該貨櫃場，利用司機甲○○所使用之鑰匙未及取下之機會，竊取唐錫欽（所經營速泰汽車貨運股份有限
    公司）所有一九九八年份之ＫＴ─６７９號曳引車一部（引擎號碼為６Ｄ２２─
    ２７８０２２號，車身號碼為ＦＰ４１８Ｄ─Ａ４３００１號，市價約一百五十
    萬元）；得手後，因該貨櫃場並無鐵欄杆或活動門管制進出，而得以順利駛出，
    再交由「小陳」駛往位於七堵山上該養雞場斜坡之鐵皮屋藏放；由丙○○利用其
    週圍為大片竹林，雜草叢生，以進行改裝，使之難以辨認原貌。在改裝尚未完成
    之祭，因乙○○於失竊第三日即八十九年七月十六日上午，即至各貨櫃場張貼「
    懸賞公告」，承諾找回失車，必有重賞；「小陳」得知後，遂借用己○○所有之
    0000000000號行動電話，撥至廣告上之00000000號電話，詢
    問重賞價格如何，在得悉唐錫欽願支付新台幣（下同）三十萬元之報酬後，「小
    陳」認為該報酬高於丙○○之報酬，遂向唐錫欽檢舉上情，並告知該曳引車藏匿
    之所在；唐錫欽報警後，八十九年七月十九日晚間九時許，經警偕同唐錫欽及甲○○前往該養雞場而查獲該車，並發現該車之牌照已遭拆走，快速接頭、油泵、
    左右車門、喇叭、通風管、千斤頂、車頭保險桿、後視鏡均遭改裝，車頭並遭重
    新噴漆成綠色；現場並查扣因改裝而置於地面之車門二扇、工具箱二個、布製吊
    帶四條，車上尚插有鑰匙二支；而該車原引擎號碼及車身號碼均遭變更，經比對
    結果，更發現該車之引擎號碼已遭變造為６Ｄ２２─２１２７９０號，車身號碼
    亦遭變造為ＦＰ４１８Ｄ─Ａ３１５４９號，正與丙○○現所使用ＡＰ─７４０
    號車之引擎號碼及車身號碼相同；而警察在該車遭換裝之保險桿上所採集之指紋
    八枚，經送鑑定結果，有四枚係丙○○之右環指、左食指、右環指、右小指所留
    下。九十年七月二十日晚間七時許，「小陳」即託乙（四十歲左右之男司機）向
    唐錫欽取得十五萬元現金及十五萬元支票一張；嗣該支票並已兌現。
二、案經新竹縣警察局移送台灣基隆地方法院署檢察官偵查起訴。
    理      由
一、被告之辯解
    訊據被告丙○○固承認其所有ＡＰ─７４０號曳引車之引擎號碼與該遭竊ＫＴ─
    ６９７號曳引車之變造後引擎號碼及車身號碼相同，惟矢口否認其有何竊盜之犯
    行，辯稱：其曾去該養雞場找丁○○○（涉嫌竊盜部分，業經檢察官以八十九年
    度偵字第三００二號案件，而為不起訴之處分確定）買雞三、四次；同月十七日
    或十八日下午，其再度前往買雞時，適丁○○○不在，其因見養雞場竟有曳引車
    ，覺得好奇而觸摸該曳引車，致在該車保險桿上留下指印，自不能以該指印而推
    定係其竊車而改造之人；其次，其因駕駛曳引車載送廢土為業，為申辦廢土入場
    、通行證等，必須影印行車執照送相關單位，而使其行車執照流落在外；而且，
    其於八十九年三、四月間，因欲將其曳引車出售，而委託戊○○代為尋找買主，
    亦曾交付該車之行車執照影本，戊○○已將該行車執照遺失，因而可能該車之引
    擎號碼被他人所利用；復次，其若有心製造ＡＢ車，應找同年份之同型號車才對
    ，因該失竊之車輛為一九九八年出廠，其所有之車輛係一九九二年出廠，兩車配
    備不同，年份不同，差距極大，一望即知，其不可能為此至愚之事；何況，被告
    所有之曳引車有投保全險，遭竊或毀損均得依約請求賠償或回復原狀，其又何須
    冒險行竊他車瓜代；何況，起訴書所指該車失竊之時間，其正在家中睡覺云云。
二、心證之形成
１、惟查：本案之經過，乃八十九年七月十四日清晨五時二十分許，貨櫃場發現失竊
    曳引車；車主唐錫欽遂託其妻蔡美華於同日下午五時向警報案；同月十六日上午
    ，唐錫欽並至各貨櫃場張貼懸賞廣告；嗣有「小陳」去電問明報酬後，告以失竊
    車輛停放於基隆市七堵山上養雞場；唐錫欽乃報警前往查獲該失竊車；警察遂將
    養雞場主人丁○○○以竊盜罪而移送偵查，經檢察官為不起訴處分後，因警發現
    變造後之引擎號碼、及車身號碼，與被告使用曳引車之引擎號碼及車身號碼相同
    ；在該車保險桿所採得指紋八枚，經鑑定結果，其中四枚指紋與被告指紋相同，
    檢察官乃將被告以竊盜罪起訴，先此說明之。
２、其次，右揭事實業據被害人唐錫欽、甲○○指訴明確，核與證人丁○○○、吳文
    琛、王至中所述情節相符，並有懸賞公告（八十九年度偵字第三七０六號偵查卷
    第五十六頁）、台北縣警察局車輛失竊證明單各一紙、車輛竊盜、車牌失竊資料
    個案查詢報表、贓物認領保管收據各二紙（八十九年度偵字第三００二號偵查卷
第十四頁、八十九年度偵字第三七０六號偵查卷第五十七頁）、照片共四十三張
    在卷可稽。
３、復次，案發後，警察找被告開來ＡＰ─７４０號車比對，發現該車引擎號碼及車
    身號碼，與失竊車輛變造後之引擎號碼及車身號碼相同等情，業經證人即新竹縣
    警察局偵查員翁紹俊於偵查中證明屬實（八十九年度偵字第三００二號偵查卷第
    八十二頁）。而警察電解變造引擎號碼６Ｄ２２─２１２７９０號失敗，惟電解
    變造車身號碼ＦＰ４１８Ｄ─Ａ３１５４９號成功，發現其原車身號碼為ＦＰ４
    １８Ｄ─Ａ４３００１號等情，有新竹縣警察局八十九年九月四日（八九）竹縣
    警刑經字第三九二八六號函說明在卷可考，並有電解前後照片四張存卷可查（八
    十九年度偵字第三００二號偵查卷第五十八頁、第六十四頁、第六十五頁）。該
    ＫＴ─６７９號車於尋獲後，發現已遭改裝，其快速接頭、油泵、左右車門、喇
    叭、通風管、千斤頂、車頭保險桿、前面板、後視鏡均經改裝，車頭並經重新噴
    漆成綠色，尤其引擎號碼、車身號碼俱遭變更等情，業經車主即被害人唐錫欽於
    警訊時陳述甚明（偵查卷第八頁），並有查獲時之相片二十二張附卷足憑；準此
    ，可見該車已在改裝中無疑。
４、被告固辯稱失竊之車所變造之引擎號碼、車身號碼，與其所有之曳引車引擎號碼
    、車身號碼相同，可能係遭人嫁禍陷害云云；惟被告既自稱生活單純，安分守己
    ，其妻闕麗瑩可以為證，則別人無端陷害，有何動機？何況，若是嫁禍，僅須變
    造該車引擎號碼或車身號碼即可，何必如此費力為上述之改裝？再者，嫁禍之人
    須冒被捕之危險，將該車竊取得手，並駛至該養雞場，更須費力蒐集被告曳引車
    之引擎號碼，尚須等待被告不知何時會到該處，還要引誘被告好奇去觸摸該車以
    留下指紋等等不確定因素，才有可能通知警察查獲本案，如此嫁禍之方式，未免
    太過戲劇化而不合常理？所謂嫁禍之說，已不攻自破。至於證人戊○○所為證言
    ，只謂被告曾交付行車執照影本，並不能因此推演出被告受人嫁禍之戲劇化結果
    。何況，不問被告所辯嫁禍之說是否屬實，知悉該失竊車停在該處，又知悉被告
    之車之引擎號碼及車身號碼，又知悉被告會前往養雞場，又懂得變造技術之人，
    應係被告身邊之特定人，被告不難推知，惟被告於審判中始終堅稱不知，適足以
    反證其所辯不實，蓋此人一但出面，若供出係被告僱用其來變造號碼，被告即無
    脫罪之餘地。
５、復次，車輛之車身號碼、引擎號碼亦為辨識車籍之方法之一，竊車者於竊車之後
    ，必將其車身號碼、引擎號碼加以變造為自己所能使用之引擎號碼，以便將所竊
    之車供己所用，期可通過監理機關之定期檢驗及警察之臨檢。若竊車者變造所竊
    車之車身號碼、引擎號碼為他人之引擎號碼，在監理所查驗或警察臨檢時，其將
    如何置辯？因此，該失竊之車之車身號碼、引擎號碼，既經變造為被告所使用之
    車之車身號碼、引擎號碼，若非被告所變造，又有何人會如此變造？何況，經檢
    察官勘驗該失竊車與被告原有之車，其外觀大小、顏色及廠牌相同，並命警察拍
    照十七張存卷可考（八十九年度偵字第三七０六號偵查卷第三十七頁至第四十七
    頁）。準此，該車係被告所竊取而用來變造使用（ＡＢ車），已然可見。
６、復次，警察所採集之指紋八枚之中，經比對結果，有四枚與被告指紋卡之右環指
    、左食指、右環指、右小指分別相符，亦經新竹縣警察局於八十九年九月四日，
    以（八九）竹縣警刑經字第三九二八六號函說明綦詳，並有內政部警政署刑事警
    察局指紋鑑定書一件附卷足憑（八十九年度偵字第三七０六號偵查卷第五頁以下
    ），足見被告係以雙手去觸摸；若是好奇觸摸，一手輕拍即可，何必用兩手去摸
    ？何況，保險桿離地約半公尺高，要摸保險桿必須蹲著才行等情，業據被害人唐
    錫欽供明（本院九十一年三月二十日訊問筆錄）；被告蹲下而以雙手觸摸保險桿
    ，只因好奇而毫無正當理由，豈非怪異而不合情理！尤有進者，證人丁○○○於
    警訊時供稱因八十九年三月間之雞瘟，其養雞場已有三月未營業（亦見九十年四
    月二十五日勘驗時訊問筆錄）；既已無雞，被告如何去買雞？既未見養雞場主人
    ，當即離去，又何必去摸該車？若被告在三月之內未去買雞，是故不知已無養雞
    ，表示被告與主人並不熟悉，主人既不在，其又何必久留而觸摸該車？再者，本
    院於九十年四月二十六日，前往該養雞場履勘，證人丁○○○陳稱該處有雞約一
    千隻，該養雞場係在產業道路上方一百公尺之斜坡上，四周皆為竹林、雜草、雜
    木，為死路，與他處不通等情，除經記明勘驗筆錄外，並有照片四張附卷足憑；
    該處不過養雞場，販雞處所係在路口，被告又何必走上坡？何況，當時既無養雞
    ，小路空蕩蕩，並無雞隻來往，被告當可折返，又何必再走上坡？上坡行至養雞
    場，並無雞隻存在，一望即知，何必再進鐵皮屋？更何況，觀之卷附相片（八十
    九年度偵字第三００二號偵查卷第十五頁），該車係車頭向內而停放，被告如欲
    觸摸車頭，必須走進鐵皮屋；惟屋內並無燈光，被告又如何觀察該車以滿足好奇
    心？尤有進者，若被告所辯為真，何以在案發第三日受警訊問時，竟未提及其在
    該養雞場見及失竊車之經過；如此，豈非有違常情？因此，被告好奇而觸摸之說
    ，並非實在，自不足採。
７、至此，唯一合理之解釋，只有被告係支付報酬而主謀竊車之人，「小陳」係中間
    聯絡竊車之人，該貨櫃場司機甲係實行竊車之人，只因車主唐錫欽之懸賞金額高
    於被告之報酬，是以「小陳」「出賣」被告，密告車主，並託乙司機出面領取懸
    賞金額；蓋知悉該車係竊自該貨櫃場，可以看到懸賞廣告，又知悉該車停放該養
    雞場之人，唯有「小陳」。再者，該保險桿已經改裝，已如前述，惟該保險桿很
    重，一個人無法安裝，一定要一人扶而一人裝等情，並據被害人唐錫欽陳述甚明
    （本院九十一年三月二十日訊問筆錄）；因此，被告因好奇而觸摸該保險桿之說
    既不足採，亦如前述，唯一合理之解釋，只有被告係在共同安裝新保險桿時，留
    下四枚清晰指紋，其餘四枚不明之指紋，可能來自共同改裝之人。至於被告一再
    指稱被害人失竊該車及報案之過程多有疑竇，惟因與本案之證據審酌無關，茲不
    贅述。綜上所述，被告所辯不足採信，其犯行洵堪認定。
三、被告之罪責
    核被告所為，係犯刑法第三百二十條第一項之竊盜罪。被告、「小陳」與甲司機
    之間，有犯意之聯絡及行為之分擔，皆為共同正犯。甲以竊盜之意思，實施竊盜
    之行為，為實施共同正犯；被告及「小陳」以自己共同竊盜之意思，推由他人實
    施竊盜，依大法官第一０九號解釋，為共謀共同正犯。其次，刑法第三百二十一
    條第一項四款，並非規定「三人以上而共同犯之」，而係規定「結夥三人以上而
    犯之」。立法既稱「結夥」，不稱「共同」，可見並非所有共同正犯三人以上均
    為結夥三人以上。司法實務基於此一認識，認為所謂「結夥三人以上」，應以在
    場共同實施，或在場參與分擔實施犯罪之人為限，不包括同謀共同正犯在內，排
    除大法官第一０九號所稱之同謀共同正犯在該款之適用（最高法院七十六年四月
    七日第七次刑事庭會議決議參照）。本案甲行竊之時，被告、「小陳」並未在場
    ，亦未在近距離把風，僅為共同正犯，並非結夥，自無刑法第三百二十一條第一
    項第四款結夥竊盜之加重問題，併此說明之。
四、違憲之審查
    按刑事立法上之「法益原則」要求任何行為要加以犯罪化，必因其法益受到侵害
    或危險。蓋刑事立法之核心，在於其所保護之法益。刑法之任務，在於法益之保
    護。無法益保護，無刑法可言；亦即無法益受到侵害或危險，則無施以刑罰之必
    要。行為如未造成「法益侵害」或「法益危險」，則無將之犯罪化之必要。在法
    益侵害，為「實害犯」；在法益危險，為「危險犯」。再者，法益本身依其價值
    評價之強度，而呈現法益位階。生命、身體、自由、名譽、財產五者，按其順序
    ，而高低位階化。生命法益最高，其次身體法益，其次自由法益，其次名譽法益
    ，而財產法益最低。此五種傳統法益，稱之為「個人法益」。本案竊盜行為所侵
    害者為個人財產法益，乃財產法益之實害犯，其犯罪化之立法固有必要。惟並無
    暴力行為之單純財產犯罪，是否必須列為公訴罪，非無商榷之餘地。
五、刑罰之裁量
    次按刑事司法上之「罪刑相當原則」要求法官在量刑時，應依法益之位階，重所
    當重，輕所當輕，必使罪得其刑而刑當其罪；不得重罪而輕判，或輕罪而重判；
    期使責任與刑罰得以相適應，而具有相當性。地藏十輪經（第三卷）云：「若犯
    重罪，應重治罰；若犯中罪，應中治罰；若犯輕罪，應輕治罰；令其慚愧，懺悔
    所犯。」其此之謂也！為此，本院審酌被告之品行、生活狀況、智識程度、犯罪
    之動機、目的、犯罪所生之危害、犯罪後之態度等一切情狀後，再斟酌拘役並無
    教化功能，乃不具實益之刑罰種類，立法上以廢除為宜，以資符合自由刑單一化
    之要求；六月以下之短期自由刑，既難有教化作用，又易使受刑人感染惡習，除
    非被告有受其執行之特殊必要情形，否則尚無宣告之必要！如其宣告，應以易科
    罰金或緩刑而調和之等情，再特別考量被告所竊取者係高價之曳引車，犯罪後又
    態度不良，認為量處如主文所示之自由刑，足以使其罪刑相當，爰宣告之，以示
    儆懲，並期被告之自新。
六、據上論結，應依刑事訴訟法第二百九十九條第一項前段、刑法第二十八條、第三
    百二十條第一項、罰金罰鍰提高標準條例第一條前段，判決如主文。
本案經檢察官吳佳齡到庭執行職務。
中      華      民      國    九十一    年      四      月    二十四    日
                                    台灣基隆地方法院刑事庭
                                        法  官  陳  志  祥
右正本證明與原本無異。
如不服本判決，應於收受送達後十日內，向本院提出上訴狀，敘述上訴之理由，上訴
於台灣高等法院，並應按他造當事人之人數附具繕本。
中      華      民      國    九十一    年      四      月    二十九    日
                                        書記官  陸  清  敏
附錄：
刑法第三百二十條第一項：
意圖為自己或第三人不法之所有，而竊取他人之動產者，為竊盜罪，處五年以下有期
徒刑、拘役或科五百元以下罰金。
（罰金已依罰金罰鍰提高標準條例提高十倍）
